【裁判字號】    96,上訴,3494
【裁判日期】    970102
【裁判案由】    違反藥事法
【裁判全文】
臺灣高等法院刑事判決                96年度上訴字第3494號
上  訴  人
即  被  告  甲○○原名王振文.
上列上訴人因違反藥事法案件，不服台灣新竹地方法院96年度訴
字第27號，中華民國96年7月20日第一審判決（起訴案號：台灣
新竹地方法院檢察署95年度偵字第2886號），提起上訴，本院判
決如下：
    主  文
上訴駁回。
甲○○緩刑參年。
    事  實
一、甲○○係址設於新竹市○○路206號1樓「芙絲特國際貿易股
    份有限公司」（下稱芙絲特公司，現停業中，未據起訴）之
    負責人，及臺北市○○○路○段126巷1號10樓之5「莎曼迪妮
    國際美容股份有限公司」（下稱莎曼迪妮公司，現已廢止）
    之實際負責人，經營食品、化妝品等業務。其明知Lidocain
    e（局部麻醉劑）及Benzylnicotinate（能使麻醉劑快速吸
    收）二西藥，並未經中央主管機關行政院衛生署核發該品名
    之藥物許可證，不得任意製造，如未經核准擅自製造，即屬
    偽藥，竟仍基於概括犯意，分別於民國（下同）94年1月間
    某日、95年2月間某日，向王進德（另為不起訴處分）所經
    營之寶龍化工有限公司 (下稱寶龍公司)以1桶5公斤裝新臺
    幣(下同)5 千元之代價，訂購「潤膚按摩凝膠」各1桶（共
    計2桶、10公斤），並自94年1月間某日起至95年2月間某日
    止，以芙絲特公司、莎曼迪妮公司為經銷商及製造商，利用
    平面媒體廣告，以1盒「男寶挺而久健康膠囊食品」（30粒
    裝，甲○○就此產品所涉製造、販賣偽藥罪嫌部分，業經不
    另為不起訴處分確定），搭配1盒「美國1490男寶凝膠」（
    或以「男士九九九精華霜」之名稱）共1980元之代價對外販
    售，並於接獲訂購後，即自行在其位於新竹市○○路153號9
    樓之2居所內，添加上開未經核准之Lidocaine、Benzylnico
    tinate西藥至所購之「潤膚按摩凝膠」內，並以每瓶30c.c.
    之容量加以分裝後，即為「美國1490男寶凝膠」或「男士九
    九九精華霜」出貨，而連續多次販賣上開偽藥。嗣因行政院
    衛生署中醫藥委員會（下稱中醫藥委員會）執行94年度「違
    規廣告監控計畫－平面媒體監視子計畫」，抽檢而以電話向
    芙絲特公司訂購上開廣告產品，經檢驗發現「美國1490男寶
    凝膠」含有Lidocaine及Benzylnicotinate西藥成分後，函
    臺灣新竹地方法院檢察署指揮法務部調查局新竹市調查站偵
    辦，並經新竹市調查站於95年2月22日經甲○○同意後，在
    其位於新竹市○○路153號9樓之2居所地查扣尚未分裝之潤
    滑凝膠1桶（含桶重約3.5公斤），而查悉上情。
二、案經行政院衛生署告發暨法務部調查局新竹市調查站移送臺
    灣新竹地方法院檢察署檢察官偵查起訴。
    理  由
壹、程序方面：
一、按被告以外之人於審判外之言詞或書面陳述，除法律另有規
    定者外，不得作為證據，刑事訴訟法第159條第1項固有明文
    規定。惟被告以外之人於偵查中向檢察官所為之陳述，除顯
    有不可信之情況外，得為證據。且被告以外之人於審判外之
    陳述，雖不符刑事訴訟法第159條之1至之4之規定，惟經當
    事人於審判程序同意作為證據，法院審酌該言詞陳述或書面
    陳述作成時之情況，認為適當者，亦得為證據，復為同法第
    159條之1第2項、第159條之5第1項所明定。查本案證人王進
    德調查、偵查中之陳述，業經被告同意援引作為證據，本院
    審酌後亦認為適當，故證人王進德於審判外之陳述，自得作
    為本案之證據。又本案認定事實所引用之文書證據、物證等
    證據，並無證據證明係公務員違背法定程式所取得，亦無刑
    事訴訟法第159條之4之顯有不可信之情況與不得作為證據之
    情形，本院斟酌本案卷內之證據並非非法取得，亦無證明力
    明顯過低之情形，且經本院於審判期日依法進行證據之調查
    、辯論，被告於訴訟上之程序權，已受保障，前揭各該證據
    ，均得採為證據，先予敘明。
貳、實體方面:
一、被告於本院審理時就上開事實坦承犯罪，經查：
  (一)被告甲○○是芙絲特公司之負責人，並自承是莎曼迪妮公司
    之實際負責人，有於前揭時、地向王進德共購買2桶各5公斤
    之「潤膚按摩凝膠」，並由其在上開時地親自分裝每瓶30c.
    c.之容量後，多次對外販賣，且扣案含桶重共約3.5公斤的
    該桶「潤膚按摩凝膠」，就是向王進德購買、尚未分裝完畢
    所剩餘的等語，並有上開2公司之營利事業登記資料查詢2紙
    在卷可查。
  (二)證人王進德並證述販賣予被告甲○○的「潤膚按摩凝膠」是
    整桶的，並且是基本成分的一般化妝品，賣給誰價錢都一樣
    ，並沒有添加Lidocaine、Benzylnicotinate西藥到上開凝
    膠中，被告也沒有要求我添加其他成分，之前有幫被告代工
    1次，被告會拿容器即瓶子和包裝來，由我直接分裝，但本
    案當時被告是說要賣給沙龍用的，所以不用分裝，用桶裝就
    好等語（參95年度他字第849號偵查卷第43、44頁、95年度
    偵字第2886號卷第15頁、原審卷第61至62頁）。
  (三)而上開由衛生署抽購之被告自行分裝販賣之「美國1490男寶
    凝膠」、及在被告居處所查扣尚未分裝完畢的「潤滑凝膠」
    1桶（含桶重剩約3.5公斤）、及證人王進德於偵查時所提供
    當時替被告代工後所留底之「潤膚按摩凝膠」1罐，經行政
    院衛生署藥物食品檢驗局（下稱藥檢局）檢驗結果，只有被
    告自行分裝販賣之「美國1490男寶凝膠」檢出含Lidocaine
    及Benzylnicotinate之西藥成分，而被告尚未分裝完畢之該
    桶「潤滑凝膠」及證人王進德提供檢驗之留底用之按摩凝膠
    則均未檢出Lidocaine及Benzylnicotinate西藥成分等節，
    分別有藥檢局94年10月31日藥檢參字第0949427042號函、95
    年5月2日藥檢參字第0950005387號函、95年8月14日藥檢參
    字第0950014278號函，暨上開函文所檢附之檢驗報告書等在
    卷可稽（分參94年度他字第2168號偵查卷第4至6頁、95年度
    偵字第2886號偵查卷第7、23至24頁），可證明被告甲○○
    向證人王進德購入未添加Lidocaine及Benzylnicotinate 西
    藥成分之「潤膚按摩凝膠」後，於接受客戶訂購時，親自添
    加上開二西藥成分，而成「美國1490男寶凝膠」之產品並售
    出之事實。
  (四)此外，並有中醫藥委員「94年度平面媒體監視計畫」價購違
    規廣告產品檢驗結果表1紙、向被告購買上開產品之宅急便
    寄貨單據影本1紙及被告不爭執有收受之王進德製造「潤膚
    按摩凝膠」成分表之寶龍化工有限公司傳真影本1紙等在卷
    可查（分參94年度他字第2168號偵查卷第3、7頁、95年度偵
    字第2886號偵查卷第17頁），及法務部調查局新竹市調查站
    搜索扣押筆錄（參95年度他字第849號卷第29至32頁）、被
    告所有尚未添加Lidocaine及Benzylnicotinate西藥成分之
    未分裝完畢之潤滑凝膠1桶（含桶共重約3.5公斤）扣案可資
    佐證，事證明確，被告製造及販賣偽藥之犯行，已堪認定，
    ，應依法論科。
三、論罪與科刑：
  (一)新舊法之比較：
  1.查被告行為後，刑法部分條文業於94年1月7日修正，94年2
    月2日公布，95年7月1日施行，現行刑法第2條第1項規定：
    「行為後法律有變更者，適用行為時之法律，但行為後之法
    律有利於行為人者，適用最有利於行為人之法律」，上開規
    定乃與刑法第1條罪刑法定主義契合，而貫徹法律禁止溯及
    既往原則，係規範行為後法律變更所生新舊法律比較適用之
    準據法，是刑法第2條本身雖經修正，但該條既屬適用法律
    之準據法，本身尚無比較新舊法之問題，應一律適用裁判時
    之現行刑法第2條第1項之規定，為「從舊從輕」之比較，以
    決定適用之刑罰法律，先予敘明。且比較時應就罪刑有關之
    共犯、未遂犯、想像競合犯、牽連犯、連續犯、結合犯，以
    及累犯加重、自首減輕暨其他法定加減原因（如身分加減）
    與加減例等一切情形，綜其全部罪刑之結果而為比較，此有
    最高法院95年第8次刑事庭會議決議可資參照。又被告行為
    後，藥事法第82條、第83條之條文亦配合刑法於95年5月30
    日修正，95年7月1日施行，比較修正施行前後第1項項規定
    要件並無何差異，僅修正施行後之規定將原第2項有關常業
    犯之規定刪除；其他項則配合酌修文字或遞移項次，核應非
    屬法律之變更，自無新舊法比較之問題，應逕以行為時之舊
    法論處，亦附此敘明。
  2.連續犯之比較；又被告行為時之刑法第56條規定：「連續數
    行為而犯同一之罪名者，以一罪論。但得加重其刑至二分之
    一」；惟其行為後上開法條業已刪除，該項刪除雖非犯罪構
    成要件之變更，但已影響行為人刑罰之法律效果，自屬法律
    有所變更，而有比較新舊法之必要；本案被告先後多次之製
    造、販賣偽藥行為，若依舊法規定，僅以一罪論；若依新法
    ，則須分論併罰，經比較新舊法之結果，應以行為時之舊法
    較有利於被告。
  3.牽連犯之比較：又被告行為後，刑法第55條牽連犯之規定，
    亦於同上時間修正刪除及施行，則被告之犯行，因行為後新
    法業已刪除牽連犯之規定，此刪除雖非犯罪構成要件之變更
    ，但顯已影響行為人刑罰之法律效果，自屬法律有變更，依
    新法第2條第1項規定，比較新、舊法結果，應適用較有利於
    被告之行為時法律即舊法論以牽連犯（最高法院95年第8次
    刑事庭會議決議參照）。
  4.罰金刑之比較：藥事法第82條第1項、第83條第1項之罪，法
    定刑各得併科新臺幣1千萬元、5百萬元以下罰金，查被告行
    為時之刑法第33條第5款原規定主刑之種類如下：「五、罰
    金：1元以上」；該條款嗣修正為：「主刑之種類如下：五
    、罰金：新臺幣1千元以上，以百元計算之」。是修正後罰
    金刑最高額上限雖無變更，惟最低額下限則提高為新臺幣1
    一千元，比較修正前後之規定，自以行為時科處罰金刑之法
    律較有利被告。
  5.綜上比較結果，參照上開最高法院判例認為罪刑應整個適用
    用，不能割裂而分別適用有利益條文，及有關易刑處分部分
    適用最有利於行為人法律之見解，應以修正前刑法之相關規
    定對被告較為有利。
  6.沒收之比較：又從刑附屬於主刑，除法律有特別規定者外，
    依主刑所適用之法律，沒收乃從刑種類之一，本案之主刑既
    適用修正前刑法之相關規定，則沒收自亦應適用修正前刑法
    有關沒收之規定。
  (二)核被告所為係犯藥事法第82條第1項製造偽藥罪、第83條第1
    項販賣偽藥罪。被告先後多次製造、販賣偽藥之行為，均分
    別時間緊接、手法相同，所犯構成要件分別均相同，顯分別
    均係基於概括之犯意反覆為之，應均依修正前刑法第56條連
    續犯規定，分別各論以一製造、販賣偽藥罪，並分別加重其
    刑。被告所犯前開連續製造偽藥罪及連續販賣偽藥罪之間，
    有方法結果之牽連關係，應依修正前刑法第55條之規定，從
    一重之連續製造偽藥罪處斷。被告犯罪時間在96年4月24日
    以前，所犯係藥事法第82第1項、第83條第1項之罪，核均與
    中華民國96年罪犯減刑條例第2條第1項第3款規定相符，應
    依該款規定減其宣告刑期二分之一。又扣案之潤滑凝膠1桶
    （含桶約重3.5公斤），乃被告所有，預備供犯罪所用之物
    ，應依修正前刑法第38條第1項第2款規定沒收之。
四、原審因適用修正前藥事法第82條第1項、第83條第1項、刑法
    第11條前段、第2條第1項前段、修正前刑法56條、第55條，
    審酌被告非專業藥事人員，貪圖利益製造並販賣未經核准之
    偽藥，而暴露於高濃度之Lidocaine局部麻醉劑（10%之劑量
    ），可能引發心律不整、癲癇，並造成致命劑量化學物質進
    入血液系統，並造成組織壞死（參亞東紀念醫院醫療事務處
    網路資料，原審卷第44至47頁），恐危及他人身體健康，所
    生潛在危險甚大，及其前後共計販出6.5公斤之偽藥，數量
    非低，及其犯罪動機、目的、手段、犯後態度不佳（按被告
    於原審否認犯行）等一切情狀，量處被告有期徒刑10月，依
    中華民國96年罪犯減刑條例第2條第1項第3款規定減其刑期
    二分之一。並以扣案之潤滑凝膠1桶（含桶約重3.5公斤），
    乃被告所有，預備供犯罪所用之物，依修正前刑法第38條第
    1項第2款規定為沒收之諭知。經核其認事用法並無違誤，量
    刑亦稱妥適。被告上訴表示認錯，請求從輕量刑，為無理由
    ，應予駁回。惟查，被告於本院審理時已坦承犯錯，而其製
    造販賣之偽藥尚查無使用者遭到傷害，且被告並無前科或不
    良紀錄，未曾因故意犯罪受有期徒刑以上之刑之宣告，有卷
    附本院被告前科記錄表可稽，再被告之母年邁體衰，亟須被
    告照顧撫養，且被告與妻子離異，3名幼子均由被告撫育，
    而被告兄長有身心障礙，其家庭亦賴被告維持與協助等情，
    業據被告提出戶籍謄本3件、身心障礙手冊影本1件在卷可佐
    ，因認被告經此刑之宣告後當知警惕，信無再犯之虞，因認
    被告所受刑之宣告以暫不執行為適當，爰併予宣告緩刑3 年
    ，以勵自新。
據上論斷，應依刑事訴訟法第368條、刑法第74條第1項第1款，
判決如主文。
本案經檢察官曾忠己到庭執行職務。
中    華    民    國    97    年    1     月    2     日
                  刑事第九庭審判長法  官  劉景星
                                  法  官  吳啟民
                                  法  官  王敏慧
以上正本證明與原本無異。
如不服本判決，應於收受送達後十日內向本院提出上訴書狀，其
未敘述上訴之理由者並得於提起上訴後十日內向本院補提理由書
（均須按他造當事人之人數附繕本）。
                                  書記官  丁淑蘭
中    華    民    國    97    年    1     月    2     日
附錄本案論罪科刑法條全文：
藥事法第八十二條第一項
製造或輸入偽藥或禁藥者，處十年以下有期徒刑，得併科新臺幣
一千萬元以下罰金。
藥事法第八十三條第一項
明知為偽藥或禁藥，而販賣、供應、調劑、運送、寄藏、牙保、
轉讓或意圖販賣而陳列者，處七年以下有期徒刑，得併科新臺幣
五百萬元以下罰金。


司法院資訊處製作；財團法人民間司法改革基金會備份。
